臺灣高等法院刑事判決　　　　　　　　94年度上重訴字第45號
上　訴　人
即　被　告　乙○○
選任辯護人　呂福元律師
上列上訴人因毒品危害防制條例案件，不服臺灣基隆地方法院93
年度重訴字第13號，中華民國94年5月24日第一審判決（起訴案
號：臺灣基隆地方法院檢察署93年度偵緝字第85號），提起上訴
，本院判決如下：
    主  文
原判決撤銷。
乙○○共同運輸第一級毒品，處無期徒刑，褫奪公權終身。
扣案第一級毒品海洛因貳拾肆塊（合計淨重捌仟貳佰壹拾伍點
伍公克）沒收銷燬之、毒品白色薄膜外包裝貳拾肆紙（合計包裝
重柒佰壹拾壹點陸玖公克）沒收之。
    事  實
一、乙○○與施桂寶（涉嫌運輸第一級毒品部分，經本院93年度
    上重更(一)字第60號判決無罪，現由最高法院審理中）原為夫
    妻關係，於民國87年間離婚，乙○○旋赴越南經商，因生意
    失敗，明知海洛因係毒品危害防制條例第二條第二項第一款
    所定之第一級毒品，不得任意持有、運輸，且係行政院依懲
    治走私條例第二條第四項授權公告之「管制物品項目及其數
    額」所列甲項第四款之管制進出口物，不得私運進口。乙○○竟挺而走險，於 91年4月間在臺中市○○路與松竹路口某
    二手車買賣中心辦公室與丙○○、甲○○及綽號「建志」、
    「福全」等成年人（以上4人未據起訴）及其胞弟郭子典（
    涉嫌共謀運輸第一級毒品部分，另由臺灣基隆地方法院審理
    中）等人，共同基於在進口貨物之貨櫃內夾藏第一級毒品海
    洛因，由越南運輸及私運管制物品進入臺灣地區之犯意聯絡
    ，由丙○○、甲○○等成年人籌措購買海洛因之資金美金11
    萬5千元（嗣由丙○○、甲○○於92年4月18日於合作金庫西
    屯分行換成面額美金1千元共115張等值之旅行支票），推由
    乙○○及郭子典負責在柬埔寨購入毒品海洛因後，聯絡由越
    南運輸及走私進入臺灣地區事宜。
二、乙○○知悉前妻施桂寶因工作關係，熟悉倉庫承租作業，遂
    邀由不知情之施桂寶在臺灣地區負責承租倉庫及受領進口貨
    櫃之工作，於91年11、12月間，由施桂寶先以自己之名義以
    新台幣（下同）1萬3千元之租金，承租位於桃園縣八德巿興
    豐路1766之 1號倉庫一間，作為貨櫃進口後儲放夾藏毒品海
    洛因之進品貨物之用，另由郭子典負責於92年 2月間以其名
    義申請設立「大日貿易有限公司」，並以該公司名義辦理申
    請由越南進口貨物，以上事項安排妥當後，乙○○、郭子典
    於同年 4月22日共同搭機前往泰國，再轉往柬埔寨，由乙○○、郭子典以美金10萬餘元（正確金額已不復記憶）於當地
    購得毒品海洛因24塊 （合計淨重8215.35公克），並商洽轉
    運至越南胡志明市後運輸第一級毒品海洛因進入臺灣地區事
    宜。乙○○、郭子典於同月26日一起返回臺灣地區後，乙○○將0000000000號行動電話（依卷存事證尚無從證明乙○○
    取得該行動電話門號涉犯行使偽造私文書等罪嫌）交付與施
    桂寶持用，以利夾藏毒品海洛因之貨櫃抵達臺灣地區時，施
    桂寶得以該行動電話與不知情報關行人員聯絡送貨地點等事
    宜，乙○○、郭子典復分別於同年 4月30日、同年5月3日前
    後至越南，安排將所購之海洛因24塊藏放在櫃號為ＧＭＴＵ
    0000000之進口貨櫃內，利用不知情之成年輪船人員載運由
    越南胡志明巿出發，同年5月7日到達臺灣地區基隆港，運輸
    及私運管制進口之第一級毒品海洛因進入臺灣地區，乙○○
    、郭子典再於同月10日一起搭機返回臺灣地區。
三、乙○○、郭子典旋於92年 5月14日委託不知情之協和仁記報
    關股份有限公司（下稱協和仁記報關行）基隆地區分公司，
    以「大日貿易有限公司」名義，向基隆關稅局申報自越南胡
    志明市進口前揭櫃號貨櫃一只，申報貨品名為毛巾（報單號
    碼：AA／92／2378／0002），實則在其中夾藏前揭海洛因24
    ，承辦該貨櫃進口之協和仁記報關行職員劉美嬌撥打000000
    0000號行動電話，通知乙○○將報關費用6萬7千元匯至協和
    仁記報關行基隆地區分公司華南銀行基隆港口分行帳戶中，
    乙○○匯款後，即通知劉美嬌以後逕撥打0000000000號行動
    電話（該支電話即前由乙○○交付施桂寶持用之行動電話）
    ，連絡施桂寶辦理後續運送貨物事宜，同月14日14時12分許
    ，協和仁記報關行基隆地區分公司之不知情經理呂金剛即撥
    打前揭行動電話與施桂寶聯絡，施桂寶即指示呂金剛僱請不
    知情之司機於同月15日將前揭櫃號貨櫃運送至桃園縣八德巿
    興豐路1766之1號倉庫。
四、嗣法務部調查局臺北巿調查處、海員調查處、臺北縣調查站
    、桃園縣調查站、憲兵臺北巿調查組獲報，於同月15日上午
    ，與基隆關稅局機動隊先在基隆市「尚志貨櫃場」內，開啟
    前揭櫃號貨櫃，查獲貨櫃內毛巾箱中確實夾藏外裹白色薄膜
    包裝紙之毒品海洛因24塊後，即循線前往施桂寶前向呂金剛
    指定之送貨倉庫地點外埋伏，於同日14時許查悉施桂寶已僱
    請不知情友人許清池、朱厚學、王誓忞、潘得河等人，在桃
    園縣八德巿興豐路1766之 1號等候，準備協助搬運前揭櫃號
    貨櫃內之貨物進入上開倉庫存放，同日14時許，不知情之司
    機將前揭櫃號貨櫃拖運至上開倉庫，施桂寶在上開倉庫為臺
    北巿調查處調查員當場逮捕，並扣得上開毒品海洛因24塊（
    合計淨重8215.35公克、白色薄膜外包裝合計重711.69公克
    ）。嗣乙○○於93年 4月3日，在桃園縣中壢市○○○路321
    號6樓為警通緝到案。
五、案經法務部調查局臺北巿調查處移送臺灣基隆地方法院檢察
    署檢察官偵查起訴。
    理  由
一、(一)訊據被告乙○○對於前揭時地與丙○○、甲○○及綽號「
      建志」、「福全」等成年人共同謀議，以「大日貿易有限
      公司」名義將購自柬埔寨之毒品海洛因，自越南進口毛巾
      貨櫃夾藏毒品之方式，運輸並私運管制進入臺灣地區之事
      實，迭於偵查、原審及本院審理時坦承不諱，核與證人施
      桂寶於警詢、偵查之供述、證人即協和仁記報關行基隆地
      區經理呂金剛、陪驗員王朝宗、搬運工許清池於警詢、偵
      查，協和仁記報關行職員周美英、劉美嬌於偵查時證述之
      情節相符（見第1800號偵查卷第5、6、16、19、20、26至
      28、41至43、61至67、73、75、76、82至85、93、94頁）
      。復有大日貿易有限公司設立登記表、公司基本資料查詢
      表、長期委任書、協和仁記報關行所開立華南商業銀行基
      隆港口分行之存摺影本、進口報單（號碼：AA／92／2378
      ／00 02）、送貨單、被告及郭子典入出境查詢結果報表
      、台灣大哥大電話電信資訊連結作業查詢結果報表、華南
      商業銀行基隆港口分行92年6月30日華基港字第143號函及
      所附全行通收存款憑條、合作金庫銀行西屯分行匯出匯款
      賣匯水單、收支或交易申報書、基隆關稅局扣押貨物、運
      輸工具收據及搜索筆錄等件在卷可佐（見同上偵查卷第 7
      、9、11、12、30、31、35、53、87、100、101、103、13
      2、133頁）。
    (二)又查扣之24磚塊物品，經送法務部調查局鑑定，確均含有
      第一級毒品海洛因成分（純度百分之89，合計淨重8215.3
      5公克【以每四塊磚分別計算為： 1378.58公克、1373.31
      公克、1362.65公克、1362.24公克、1375.10公克、1363.
      47公克】，外包裝合計重711.69公克），有法務部調查局
      92年6月23日調科壹字第320001659、000000000、0000000
      00、000000000、000000000、000000000號鑑定報告書6紙
      附卷足憑（見同上偵查卷第110至115頁），是以，被告之
      自白核與事實相符。
    (三)被告雖另辯稱；伊因受友人拖累欠甲○○2千萬元，甲○○乃脅迫伊以走私海洛因抵償欠款，伊並非自願亦未獲利
      ；又其弟郭子典對運送走私毒品之事並不知情云云。惟查
      ，被告已坦認，其所提出之水單只能證明彼等係共犯，並
      無證據可資證明其係遭甲○○等人脅迫（見本院卷30頁）
      ，復查無其他有利之證據可資憑佐，所辯自難置信。另郭
      子典以其名義成立大日貿易有限公司並於進口貨櫃中查獲
      夾藏之海洛因，其並多次與被告共赴越南等情已詳述同前
      ，參諸就郭子典赴越南目的一節，被告於偵查中供稱：（
      郭子典為何會和你去越南？為何會去二趟？)他是想去玩
      ，而我是要去安排運輸毒品。因他喜歡玩（見第85號偵查
      卷第23頁），於本院則供述：郭子典係為電器用品生意自
      行前往越南考察等語（見本院卷第89頁），前後供述歧異
      顯見，所辯郭子典不知情云云，當係基於兄弟情誼之迴護
      之詞，不足採信。綜上，所辯均無足採，被告運輸及私運
      管制進口之第一級毒品犯行，事證明確，堪以認定。
二、(一)按海洛因為毒品危害防制條例第二條第二項第一款所定之
      第一級毒品，且屬行政院依懲治走私條例第二條第四項授
      權公告之「管制物品項目及其數額」所列甲項第四款之管
      制進出口物品。又毒品危害防制條例於九十二年六月六日
      條正，同年七月九日公布，九十三年一月九日生效，關於
      運輸毒品部分其相關條次、構成要件、刑度均未變更，然
      該條例部分條文經修正，而全部條文經重新公布，即有形
      式上之修正，而比較修正前、後之規定，新法於被告並無
      不利之情形，應依刑法第二條第一項前段規定，適用修正
      後之法律。被告自越南運輸、私運第一級毒品海洛因進入
      臺灣地區，係犯毒品危害防制條例第四條第一項運輸第一
      級毒品罪及懲治走私條例第二條第一項私運管制物品進口
      罪。被告持有毒品海洛因之低度行為，為運輸毒品之高度
      行為所吸收，不另論罪。被告運輸、私運管制進口之毒品
      海洛因來台，係一行為而觸犯運輸第一級毒品罪及私運管
      制物品進口罪，係屬想像競合犯，應從較重之運輸第一級
      毒品罪處斷。
    (二)被告與郭子典、尚未起訴之丙○○、甲○○及綽號「建志
      」、「福全」等成年人間，就運輸第一級毒品及私運管制
      物品進口犯行，互有犯意聯絡，並推由被告、郭子典實施
      運輸第一級毒品及私運管制物品進口之行為，均為共同正
      犯。又被告利用不知情之施桂寶、輪船人員、報關行人員
      、司機運輸毒品、私運管制物品進口，係屬間接正犯。
三、(一)原判決以被告罪證明確，據以論科，雖非無見，惟原判決
      就被告乙○○與丙○○、甲○○等人，係於91年 4月間在
      臺中市○○路與松竹路口某二手車買賣中心辦公室共同謀
      議走私海洛因輸入臺灣地區未予論及，尚有未合；另就毒
      品海洛因係由被告乙○○及郭子典以美金10萬餘元於柬埔
      寨當地購得一節漏未論列，亦有未洽。上訴意旨以原審量
      刑過重，固無足取（詳後述），惟原判決既有可議，自應
      由本院撤銷改判。
    (二)爰審酌被告正值壯年，為圖不法利益，竟挺而走險將危害
      國人身心健康之毒品海洛因運輸來台，且運輸、私運之數
      量龐大，重達淨重八公斤餘，惟尚未流入市面即為警查獲
      ，所生之實害尚非無可挽救，且犯罪後坦承犯行，深具悔
      意等一切犯罪情狀，量處如主文第二項所示之刑，並依法
      宣告褫奪公權終身。扣案之毒品海洛因24塊（合計淨重82
      15.35公克 ），依法諭知沒收銷燬之，又扣案之毒品海洛
      因磚塊外裹之白色薄膜包裝紙24紙（合計重711.69公克 ）
      ，均係被告及上開共犯所有供包裹毒品，防其裸露、潮濕
      ，便於運輸所用之物，併依毒品危害防制條例第十九條第
      一項前段之規定，予以宣告沒收
    (三)又本件被告並未因運輸第一級毒品而取得任何利得，無從
      依毒品危害防制條例第十九條第一項之規定，予以宣告沒
      收，附此敘明。
    (四)至原審公設辯護人雖陳稱：被告為警查獲後旋即供出毒品
      來源，因而破獲者，依毒品危害防制條例第十七條規定得
      減輕其刑，又被告犯後全盤坦承犯行，確有悛悔實據，且
      犯罪情節尚屬輕微，然所觸犯為死刑或無期徒刑之罪，有
      法重情輕之憾，另於本院審理中被告辯護人亦以系爭毒品
      尚未流入市面，所生實害尚非無可挽救，被告復無前科等
      情，均請依刑法第五十九條規定減輕其刑等語。然查：
      1.按毒品危害防制條例第十七條規定：犯第四條第一項之
        罪，供出毒品來源，因而破獲者，得減輕其刑。其立法
        意旨重在鼓勵具體供出其上游販毒者，俾資追查該毒梟
        前手及其上游毒品，以杜絕毒品之蔓延與氾濫為目的。
        倘未因其自白進而查獲毒梟前手或其上游毒品者，自不
        得執此邀本條規定之寬減（最高法院著有九十二年度台
        上字第二八九七號、八十九年度台上字第一七八號判決
        可資參照）。本件被告於偵查及原審審理中係供出與其
        共同運輸及私運管制進口第一級毒品海洛因進入臺灣地
        區之共犯，而非上手，與毒品危害防制條例第十七條之
        規定未合。
      2.又按刑法第五十九條之酌量減輕其刑，必於犯罪之情狀
        ，在客觀上足以引起一般同情，認為即予宣告法定低度
        刑期，猶嫌過重者，始有其適用，至於被告無前科，素
        行端正，子女眾多等情狀，僅可為法定刑內從輕科刑之
        標準，不得據為酌量減輕之理由（最高法院著有五十一
        年台上字第八九九號判例可參）。本件被告運輸並私運
        管制進口之毒品海洛因，重量高達八公斤餘，數量龐大
        ，幸及時為警查獲而未流入市面，否則如流入臺灣地區
        ，對於社會之毒害至深且鉅，雖所生實害尚非嚴重，然
        惡性誠屬重大，衡情難認有何可堪憫恕之情狀。至被告
        坦承犯行，固可認犯罪後態度良好，然亦僅可供法院審
        酌被告法定刑度內從輕量刑之事項而已，況本院業已審
        酌被告犯後態度如前載，自不得據為援引刑法第五十九
        條酌量減輕之理由，均併此敘明。
四、據上論斷，應依刑事訴訟法第369條第1項前段、第364條、第
    299條第1項前段、毒品危害防制條例第4條第1項、第18條第
    1項前段、第19條第1項前段，懲治走私條例第2條第1項、第
    11條，刑法第11條、第28條、第55條、第37條第1項、第3項
    ，判決如主文。
本案經檢察官呂丁旺到庭執行職務。
中　　華　　民　　國　　94　　年  　10  　月　　 5　　日
　　　　　　　　　刑事第二十一庭審判長法　官  溫耀源
　　　　　　　　　　　　　　　　　    法　官  邱同印
　　　　　　　 　 　　　　　　　　　　法　官  段景榕
以上正本證明與原本無異。
如不服本判決，應於收受送達後十日內向本院提出上訴書狀，其
未敘述上訴之理由者並得於提起上訴後十日內向本院補提理由書
（均須按他造當事人之人數附繕本）。
          　　　　　　　　　　　　　　書記官  陳靜姿
中　　華　　民　　國　　94　　年　　10　　月　　5 　　日
附錄：本案論罪科刑法條全文
毒品危害防制條例第四條第一項
製造、運輸、販賣第一級毒品者，處死刑或無期徒刑；處無期徒
刑者，得併科新臺幣一千萬元以下罰金。
懲治走私條例第二條第一項
私運管制物品進口、出口逾公告數額者，處七年以下有期徒刑，
得併科新臺幣三百萬元以下罰金。
